【裁判字號】    95,上訴,2584
【裁判日期】    950908
【裁判案由】    違反槍砲彈藥刀械管制條例
【裁判全文】
臺灣高等法院刑事判決                95年度上訴字第2584號
上  訴  人
即  被  告  甲○○
                    號
上列上訴人因違反槍砲彈藥刀械管制條例案件，不服臺灣桃園地
方法院95年度訴字第338號，中華民國95年5月26日第一審判決（
起訴案號：臺灣桃園地方法院檢察署94年度偵字第15154 號），
提起上訴，本院判決如下：
    主  文
原判決撤銷。
甲○○未經許可，寄藏子彈，處有期徒刑肆月，併科罰金新台幣
萬元，有期徒刑如易科罰金，以銀元佰元即新台幣玖佰元折
算壹日，罰金如易服勞役，以新台幣壹仟元折算壹日。扣案之土
造子彈壹顆沒收。
    事  實
一、甲○○明知具有殺傷力之土造子彈，係槍砲彈藥刀械管制條
    例第4條第2款所稱之彈藥，係列管之管制物品，未經許可，
    不得無故寄藏，竟仍基於寄藏土造子彈之犯意，於民國（下
    同）94年5月間某日，在桃園縣中壢市○○○街5號7樓住處，
    受某姓名年籍不詳綽號「小馬」之成年男子所託，代為保管
    藏置具有殺傷力之土造鋼筆槍子彈2 顆，而非法寄藏上開子
    彈。嗣於94年6 月23日18時40分許，員警經甲○○同意搜索
    後進入上址內，在上址8 樓樓梯間安全門指示燈燈罩內扣得
    上開子彈。
二、案經桃園縣政府警察局移送臺灣桃園地方法院檢察署檢察官
    偵查起訴。
    理  由
一、上開犯罪事實，業據上訴人即被告於警詢中坦承不諱並自陳
    ：「改造鋼筆槍及子彈是朋友綽號小馬拿來放在樓梯間安全
    門指示燈罩內的，我只是看到小馬將槍放在那裡並沒有看到
    他使用改造鋼筆槍及子彈，他拿來後就放在樓梯間安全門指
    示燈罩內，並未告訴我用途為何也沒有告訴我原因」等語（
    94年度偵字第15154 號卷第23、24頁），惟嗣後於檢察官偵
    訊時及原審審理時更異前詞，辯稱略以：這些槍和子彈不是
    在我家搜到的，是搜索後警察帶我到我家要出去樓頂的安全
    門上面的燈裡面，警察就要我拿下來並拆開，我真的不清楚
    這些槍彈的來源，因為當初郭（指郭禮政）有給我看過子彈
    ，所以我感覺是他，在警局做筆錄時，警員又一直說槍是我
    的，我說不是我的，員警又要我告訴他槍是誰的，所以我才
    會指認郭，我真的不知道，上次內勤偵訊時我之所以承認知
    道槍彈放在安全門上的燈裡面，是因為警員告訴我的。」云
    云（94年度偵字15154 號卷第73頁、原審卷第16頁）。惟查
    ：
  (一)本件警員查獲之土造子彈2 顆，經內政部警政署刑事警察局
    鑑定結果，「送鑑土造鋼筆槍子彈貳顆，均係直徑15.51mm
    、長度40.48mm （採樣壹顆測量），前端以蠟封口之土造子
    彈金屬彈頭之土造子彈，採樣壹顆試射，可擊發，認具有殺
    傷力。」，有該局94年7 月27日刑鑑字第0940104041號槍彈
    鑑定書1 份附卷可稽（94年度偵字第15154號卷第3頁），並
    有上揭土造子彈2顆（鑑驗試射1顆）扣案可資佐證。
  (二)證人即查獲員警吳敬恆於原審審理時具結證稱略以：94 年6
    月23日我們去中壢市○○○街5號7樓找甲○○，甲○○開門
    讓我們進去，現場有3 個人，甲○○、尤文星、陳再發，我
    們進去發現桌上有毒品跟吸食器，我們就將甲○○以現行犯
    逮捕，後來搜索在場人陳再發的包包，又發現1 包海洛因毒
    品，後來我們在甲○○家搜索，搜索到1 把假的槍，我們就
    討論槍的問題，他們3 個人之中不曉得哪一個提到甲○○家
    裡有槍，我們就繼續搜索，但是找不到，後來他們3 個人之
    中不知道是哪一個跟我的同事說槍放在樓上安全門的燈罩裡
    面，我們就去跟甲○○講說要去樓梯門，甲○○的反應很驚
    訝，我們只有跟甲○○講說要帶他上去看看，但是並沒有說
    藏槍的位置在哪裡，我只是要他去把安全門的燈罩拿下來，
    但是我並沒有指明是哪一個地方的燈罩，且現場有2 個安全
    門，上面都各有1 個燈罩，我們跟甲○○一起上樓梯後，把
    沙發搬上去給甲○○，我叫甲○○把燈罩取下來，甲○○把
    整個燈罩拿下來之後，甲○○就一直跟我們講說裡面的東西
    不是他的，因為燈罩的螺絲很緊，一下子打不開，那時候我
    們還不知道燈罩裡面是什麼東西，被告卻主動說那個不是我
    的東西，我們就懷疑裡面應該有槍，之後我的同事就下去拿
    螺絲起子過來，把整個燈罩打開，打開之後，看到扣案之2
    顆子彈是放在裝戒指的盒子裡面，發射器是用報紙包起來，
    跟戒指盒平行擺放，被告在上開物品尚未打開包裝的時候，
    就主動告知我們槍不是他的，是有人寄放等語（參原審95年
    5 月17日審判筆錄），可知警方係經由在查獲現場之人告知
    ，始得知被告住所外之樓梯間安全門指示燈罩內可能藏有槍
    械等情，而被告於偕同警方至安全門取下指示燈罩後，於指
    示燈罩尚未打開之際，即極力撇清燈罩內所藏放之東西並非
    伊所有等情，顯見被告知悉安全門指示燈罩內藏有槍械等違
    禁物，又該扣案之子彈雖係藏放於被告住所外之樓梯間，然
    被告所居住之公寓既非屬公眾得出入之場所，一般人若無該
    公寓住戶之同意，尚難逕行進入置放物品，然被告既於取下
    燈罩前已明知該指示燈罩內藏放有扣案之子彈2 顆，可見被
    告事先已知悉其友人進入該公寓內之樓梯間置放扣案子彈，
    並同意代為保管等情，被告為他人寄藏子彈之犯行甚明，證
    人吳敬恆所述核與被告於警詢中之自白相符，足徵被告前揭
    於警詢時之自白屬實，應屬採信，至被告嗣後辯稱其不知情
    云云，應係卸責之詞，並不足採。證人陳再發雖證稱：「當
    時甲○○被另外一個警員帶到另外一個房間搜東西，只剩下
    我跟尤文星在客廳，我跟尤文星並沒有跟警察說有槍放在樓
    上，我也不知道有這把槍的存在，是警察最後把甲○○從外
    面帶進來之後，才知道有槍」云云（見原審卷第47頁），惟
    衡之證人陳再發為被告友人，與被告有交誼之情，其所證應
    屬迴護被告之詞，不足採信。
  (三)被告雖上訴辯稱：伊所住是一般公寓，並無警衛看守，外人
    進出並無困難，且該安全門燈係屬公共財產，定時有人檢查
    維護，若伊真有受託保管槍械，豈會將之藏放於外，甘冒遺
    失之風險云云。惟查，本案系爭子彈係屬違禁品，持有之人
    將之藏放於家中以外之處所，實屬常見，一來可避免於家中
    遭查獲時百口莫辯，二來可以於被查獲時託詞非屬己有，本
    案系爭子彈即係藏放於被告公寓樓梯間之消防安全指示燈罩
    內，離被告可支配之範圍甚近，被告可以隨時加以檢查注意
    ，又可以非在其住所內查獲而藉此卸責，且該子彈上尚有被
    告之指紋，益足證被告持有之事實，所辯顯係畏罪狡卸之詞
    ，委無足採。
  (四)綜上，本件事證明確，被告犯行堪以認定，應依法論科。
二、核被告甲○○未經許可，為人寄藏扣案具殺傷力之土造子彈
    ，係犯槍砲彈藥刀械管制條例第12條第4 項之未經許可寄藏
    子彈罪。被告雖寄藏2 顆土造子彈，惟僅侵害一個社會安全
    法益，僅包括的論以一個未經許可寄藏子彈罪。被告寄藏本
    件具有殺傷力之子彈之持有行為，乃寄藏之當然結果，僅就
    寄藏行為為包括的評價，不另就持有予以論罪，併予敘明。
    查被告行為時之刑法第41條第1 項前段規定：「犯最重本刑
    為5年以下有期徒刑以下之刑之罪，而受6個月以下有期徒刑
    或拘役之宣告，因身體、教育、職業、家庭之關係或其他正
    當事由，執行顯有困難者，得以1元以上3元以下（按：業經
    修正前罰金罰鍰提高標準條例第2 條提高為100倍）折算1日
    ，易科罰金。」惟被告行為後95年7月1日修正公布施行之刑
    法第41條第1項前段則規定：「犯最重本刑為5年以下有期徒
    刑以下之刑之罪，而受6 個月以下有期徒刑或拘役之宣告者
    ，得以新臺幣1,000元、2,000元或3,000元折算1日，易科罰
    金。」比較修正前後之易科罰金折算標準，以修正前之規定
    ，較有利於被告，依新刑法第2條第1項前段規定，原判決適
    用行為時法而諭知易科罰金之折算標準，固無不當；惟修正
    後刑法第42條第3 項關於罰金易服勞役折算標準之規定亦修
    正為：以新台幣1,000元、2,000元或3,000元折算1日，較之
    舊刑法第42條第2 項係規定以銀元1元以上3元以下（按：業
    經提高為100倍）折算1日，比較結果，新法為對被告有利，
    依新刑法第2條第1項但書規定，自應適用較有利於被告之新
    刑法第42條第3項以定罰金易服勞役之折算標準。
三、原審對被告論罪科刑，固非無見。惟查，原判決對新舊刑法
    關於罰金如易服勞役之折算標準未及比較適用，而仍適用不
    利被告之舊法定其罰金易服勞役之折算標準，尚有未洽，被
    告上訴仍執陳詞否認犯罪而指摘原判決不當，雖無理由，惟
    原判決既有上開可議而無可維持，自應由本院撤銷改判。爰
    審酌被告犯罪之動機、目的、所持有具殺傷力之土造子彈屬
    高危險之違禁品，對社會造成之潛在危害甚高，及其犯後未
    坦承犯行，一再飾詞卸責，犯後態度難謂良好等一切情狀，
    判處如主文第2項所示之刑，並分別諭知易科罰金及易服勞
    役之折算標準。扣案之土造子彈1顆（原2顆，因鑑驗試射耗
    損1顆）係違禁物，依刑法第38條第1項第1款規定沒收，經
    鑑驗試射後之1顆土造子彈已失其殺傷力，非違禁物，不予
    沒收，併予敘明。
據上論斷，應依刑事訴訟法第369條第1項前段、第364條、第299
條第1 項前段，槍砲彈藥刀械管制條例第12條第4項，刑法第2條
第1項、第11條前段、第42條第3項、第38條第1項第1款，修正前
刑法第41條第1項前段、修正前罰金罰鍰提高標準條例第2條，判
決如主文。
本案經檢察官林炳雄到庭執行職務。
中    華    民    國    95    年    9     月    8     日
                  刑事第十庭    審判長法  官  劉景星
                                      法  官  李春地
                                      法  官  陳志洋
以上正本證明與原本無異。
如不服本判決，應於收受送達後十日內向本院提出上訴書狀，其
未敘述上訴之理由者並得於提起上訴後十日內向本院補提理由書
（均須按他造當事人之人數附繕本）。
                                      書記官  王韻雅
中    華    民    國    95    年    9     月    11    日
附錄：本案論罪科刑法條全文
槍砲彈藥刀械管制條例第12條第4項：
未經許可，持有、寄藏或意圖販賣而陳列子彈者，處五年以下有
期徒刑，併科新臺幣三百萬元以下罰金。


司法院資訊處製作；財團法人民間司法改革基金會備份。
